臺灣高雄地方法院刑事判決　　　　　　　100年度易字第507號
公　訴　人　臺灣高雄地方法院檢察署檢察官
被　　　告　龔澄晉
上列被告因竊盜案件，經檢察官提起公訴（99年度偵字第33802
號），本院判決如下：
    主  文
龔澄晉犯毀壞門扇竊盜罪，處有期徒刑陸月，如易科罰金，以新
臺幣壹仟元折算壹日。
    事  實
一、龔澄晉意圖為自己不法之所有，基於竊盜之犯意，先於民國
    99年9 月28日23時24分許，騎乘其父龔芳雄名下之車牌號碼
    XGV －948 號重型機車，前往高雄市○○區○○路16號宮圓
    日本料理餐廳，以掃帚將該處大門監視錄影器撥向一旁；又
    於翌日即29日上午5 時10分許，再次至上開餐廳，以不詳工
    具破壞餐廳側門門鎖，進入餐廳內，竊取該處1 樓櫃檯抽屜
    之現金新台幣（下同）12,376元及零錢袋2 只，接續至該處
    2 樓會計辦公室，竊取抽屜內之現金12,500元，得手後逕行
    離去。嗣於99年9 月29日上午7 時許，上開餐廳負責人潘秋
    美之友人侯麗英發現遭竊而報警處理，為警循線於99年10月
    26日上午10時50分許，在龔澄晉位於高雄市新興區○○○路
    200 號6 樓之4 居所查獲，並扣得50元硬幣90枚、10元硬幣
    66枚、5 元硬幣150 枚、1 元硬幣213 枚、零錢袋2 只（前
    開硬幣及零錢袋均已發還予段懿芹）。
二、案經高雄市政府警察局苓雅分局移送臺灣高雄地方法院檢察
    署檢察官偵查起訴。
    理  由
一、按除被告所犯為死刑、無期徒刑、最輕本刑為3 年以上有期
    徒刑之罪或高等法院管轄第一審案件者外，於法院行準備程
    序進行中，被告先就被訴事實為有罪之陳述時，本院得告知
    被告簡式審判程序之旨，並聽取當事人、代理人、辯護人及
    輔佐人之意見後，裁定進行簡式審判程序，刑事訴訟法第27
    3 條之1 第1 項定有明文。本件被告被訴刑法第321 條第1
    項第2 款加重竊盜罪，乃除死刑、無期徒刑、最輕本刑為3
    年以上有期徒刑以外之罪，亦為刑事訴訟法第376 條第2 款
    之罪之案件，其於本院審理程序中就被訴事實為有罪之陳述
    ，經告知簡式審判程序之旨，並聽取檢察官、被告之意見後
    ，本院認為適宜進行簡式審判程序，依刑事訴訟法第273 條
    之2 、第159 條第2 項之規定，不適用傳聞法則有關限制證
    據能力之相關規定，合先敘明。
二、上揭事實，業據被告龔澄晉於本院審理中坦承不諱（見本院
    易字卷第14頁、第35頁反面），核與證人侯麗英、段懿芹於
    警詢中證述情節相符，並有高雄市政府警察局苓雅分局成功
    派出所搜索扣押筆錄、扣押物品目錄表、段懿芹出具之贓物
    認領保管單各1 份；監視器擷取畫面14張、被告將監視器鏡
    頭撥開之擷取畫面7 張、贓物照片6 張、臺灣高雄地方法院
    檢察署公務電話紀錄表在卷可稽，足認被告之自白與事實相
    符。故本件事證明確，被告上揭犯行，堪以認定，應依法論
    科。
三、論罪科刑：
(一)、被告行為後，刑法第321 條第1 項已於100 年1 月26日修正
    公布，並於100 年1 月28日生效。修正前規定為「犯竊盜罪
    而有左列情形之一者，處6 月以上、5 年以下有期徒刑：一
    於夜間侵入住宅或有人居住之建築物、船艦或隱匿其內而犯
    之者。二毀越門扇、牆垣或其他安全設備而犯之者。三攜帶
    兇器而犯之者。四結夥三人以上而犯之者。五乘火災、水災
    或其他災害之際而犯之者。六在車站或埠頭而犯之者。」，
    修正後則規定「犯竊盜罪而有下列情形之一者，處6 月以上
    、5 年以下有期徒刑，得併科新臺幣10萬元以下罰金：一侵
    入住宅或有人居住之建築物、船艦或隱匿其內而犯之者。二
    毀越門扇、牆垣或其他安全設備而犯之者。三攜帶兇器而犯
    之者。四結夥三人以上而犯之者。五乘火災、水災或其他災
    害之際而犯之者。六在車站、埠頭、航空站或其他供水、陸
    、空公眾運輸之舟、車、航空機內而犯之者。」，經比較上
    開修正前後條文之規定，可知毀壞門扇竊盜之法定本刑，修
    正後增加得併科新臺幣10萬元以下之罰金刑，故以修正前之
    規定較有利於被告，自應依刑法第2 條第1 項規定，適用行
    為時即修正前刑法第321 條第1 項之規定。
(二)、按毀壞門鎖而行竊，應視該鎖之性質而論以毀壞安全設備或
    門扇，如該鎖為門之一部（如司畢靈鎖、電動鎖或喇叭鎖）
    ，則應認為毀壞門扇之加重竊盜罪，最高法院74年度臺上字
    第243 號、83年度臺上字第3856號判決意旨可資參照。查本
    案宮圓日本料理餐廳側門門鎖從店外方向遭破壞無法使用，
    已更換新門鎖等情，業經證人侯麗英證述明確，有臺灣高雄
    地方法院檢察署公務電話紀錄表1 份在卷可憑（見偵卷第15
    頁）。是由該證人所述，宮圓日本料理餐廳側門之門鎖，已
    為該側門之一部份，因若屬附掛之鎖頭，將不會區分門鎖店
    外或店內方向，故被告係以不明方法破壞已屬側門一部份之
    門鎖後，進入竊取現金，應屬前揭所述毀壞門扇之竊盜行為
    甚明。
(三)、核被告龔澄晉所為，係犯修正前刑法第321 條第1 項第2款
    之毀壞門扇竊盜罪。另本件破壞門扇之工具並未扣案，無法
    判斷該工具係器械或係自然界之物質，自無法認定該工具是
    否係一般社會觀念足以對人之生命、身體、安全構成威脅，
    而具有危險性之器械，基於罪疑惟輕原則，尚難遽認被告前
    開所為，尚涉有刑法第321 條第1 項第3 款攜帶兇器竊盜罪
    ，併予說明。
(四)、本院審酌被告龔澄晉行為時，正值青壯年，身體並無殘缺，
    竟不思以正當方式取得財物，貪圖私欲，恣意破壞宮圓日本
    料理餐廳側門門鎖，入內竊取現金共計24,876元；且被告於
    92年間，曾犯竊盜案件，經本院以92年度簡字第4820號判處
    有期徒刑4 月確定，於93年3 月5 日易科罰金執行完畢；復
    於98年間，再因竊盜案件，經本院於99年11月29日以99年度
    簡字第1812號判處有期徒刑4 月確定，於100 年3 月18日易
    科罰金（未構成累犯），有臺灣高等法院被告前案紀錄表1
    份在卷自明，素行非佳。惟考量被告於本院審理時坦承犯行
    ，且已賠償被害人潘秋美2 萬元（該金額不包括前揭已發還
    與被害人員工段懿芹之扣案現金6,123 元），有被害人出具
    之收據1 份附卷可佐（見本院易字卷第39頁），而證人侯麗
    英、段懿芹皆表示：被告承認就好，要原諒被告等語（見本
    院易字卷第35頁反面）；再衡之被告為高中畢業之智識程度
    ，現在寒軒飯店工作，未婚，與母親同住之生活情況（見本
    院易字卷第38頁），及公訴檢察官亦具體求處有期徒刑6 月
    ，讓被告可以易科罰金等情（見本院易字卷第38頁反面），
    爰量處如主文所示之刑，並諭知易科罰金之折算標準，以啟
    自新。至本案扣得被告所有之灰白短袖上衣1 件，雖可證明
    被告行竊時之穿著，但尚難認定係被告行竊所用之物，爰不
    予宣告沒收，附此敘明。
據上論斷，應依刑事訴訟法第273 條之1 第1 項、第299 條第1
項前段，刑法第2 條第1 項前段、第41條第1 項，修正前刑法第
321 條第1 項第2 款，判決如主文。
本案經檢察官賴寶合到庭執行職務。
中    華    民    國   100    年    7     月    15    日
                  刑事第十二庭  法  官  陳川傑
以上正本證明與原本無異。
如不服本判決應於收受送達後10日內向本院提出上訴書狀，並應
敘述具體理由；如未敘述上訴理由者，應於上訴期間屆滿後20日
內向本院補提理由書（均須按他造當事人之人數附繕本）「切勿
逕送上級法院」。
中    華    民    國   100    年    7     月    20    日
                                 書記官  林昭吟
附錄本判決論罪法條：
中華民國刑法第321條
（加重竊盜罪）
犯竊盜罪而有左列情形之一者，處 6 月以上、 5 年以下有期徒
刑：
一、於夜間侵入住宅或有人居住之建築物、船艦或隱匿其內而犯
    之者。
二、毀越門扇、牆垣或其他安全設備而犯之者。
三、攜帶兇器而犯之者。
四、結夥三人以上而犯之者。
五、乘火災、水災或其他災害之際而犯之者。
六、在車站或埠頭而犯之者。
前項之未遂犯罰之。